臺灣臺北地方法院小額民事判決
111年度北小字第3292號
原      告  唐小華  

訴訟代理人  黃世瑋律師（法扶律師）
            江建廷  

被      告  莊燕萍  

上列當事人間請求給付租金等事件，本院於民國一百一十一年九
月十四日言詞辯論終結，判決如下︰
    主    文
被告應給付原告新臺幣參萬壹仟陸佰元，及自民國一百一十一年
一月二十九日起至清償日止，按年息百分之五計算之利息。
被告應給付原告新臺幣貳萬捌仟捌佰元，及自民國一百一十一年
五月二十四日起至清償日止，按年息百分之五計算之利息。
原告其餘之訴駁回。
訴訟費用新臺幣壹仟零玖拾元由被告負擔百分之七十一，餘由原
告負擔。
本判決第一項得假執行。但被告如以新臺幣參萬壹仟陸佰元為原
告預供擔保，得免為假執行。
本判決第二項得假執行。但被告如以新臺幣貳萬捌仟捌佰元為原
告預供擔保，得免為假執行。
原告其餘假執行之聲請駁回。
    事    實
甲、原告方面：
一、聲明：㈠被告應給付原告新臺幣三萬六千六百元，及自起訴
    狀繕本送達翌日（即民國一百一十一年一月二十九日）起至
    清償日止，按年息百分之五計算之利息；㈡被告應給付原告
    四萬八千元，及自民事撤回部分之訴暨變更訴之聲明狀送達
    之翌日（即一百一十一年五月二十四日）起至清償日止，按
    年息百分之五計算之利息；㈢願供擔保，請准宣告假執行。
二、陳述略稱：
  ㈠緣原告與被告莊燕萍於一百零九年十一月四日就原告向訴外
    人承租坐落於臺北市○○區○○街○○○巷○號對面十一坪之鐵皮屋
    （下稱系爭房屋）簽立房屋租賃契約書（下稱系爭租約），
    雙方約定租賃期間自一百零九年十一月二十四日起至一百一
    十年十一月二十四日止、租金每月新臺幣（下同）五千元、
    押租金五千元。
　㈡詎被告僅於簽立系爭租約時支付押金五千元，及於租賃第一
    個月（即一百零九年十一月二十四日至同年十二月二十三日
    ）之租金五千元便未再支付租金，嗣經原告多次催討並向被
    告表示不願意再幫其支付有線電視費用一千元，並同意租金
    降為每月四千元，被告才於一百一十年一月三十日支付七千
    四百元後，即未再支付租金予原告。
　㈢原告嗣於一百一十年二月、三月、四月、五月、六月、七月
    皆以手機簡訊催告被告繳納租金外，且於同年九月二十五日
    將系爭租約一百一十年十一月二十四日屆滿不再續租之書面
    通知張貼於系爭房屋之門首，並於同年九月二十六日以手機
    簡訊通知被告屆期不再續約之旨，原告並以起訴狀繕本之送
    達被告再次表示系爭租約屆滿不再出租系爭房屋予被告。依
    系爭租約第三條、第四條及民法第四百三十九條之規定，被
    告於系爭租約有效期間，應支付之租金共計為四萬九千元〔
    計算式：5,000＋（4,000×11）＝49,000，原告自一百零九年
    十二月二十四日起不再替被告繳納有線電視每月一千元，故
    自一百零九年十二月二十四日起每月租金調降為四千元〕。
    惟如前所述，被告總共僅支付一萬二千四百元租金，尚餘三
    萬六千六百元租金未支付，故原告訴請被告支付積欠之租金
    三萬六千六百元。
　㈣又本件經法院於一百一十一年五月十日前往系爭房屋所在地
    進行履勘測量，因被告故意不在系爭房屋內，無法確認系爭
    房屋界線故無法測量，而根據被告於系爭房屋門首所張貼之
    「不准測量」通知之內容，可知被告當時仍占有系爭房屋，
    然原告與系爭房屋之出租人即訴外人陳高品（即大房東）間
    之租賃契約於一百一十一年五月三十日屆至，原告基於租賃
    關係之占有僅持續到一百一十一年五月三十日，故原告依約
    另請求被告支付租金二倍違約金每月八千元，自一百一十年
    十一月二十五日起算至一百一十一年五月二十五日止，共計
    六個月，合計四萬八千元（計算式：8,000×6＝48,000），爰
    依系爭租約第八條、第三條、第四條及民法第四百三十九條
    規定提起本件訴訟，請求被告給付租金、違約金。
　㈤本件否認被告有出資修理系爭房屋，也否認被告有付租金，
    有收到被告歷次書狀與證物，但被告的抗辯跟原告本件的主
    張沒有任何關係，如果被告要提反訴應該要繳反訴裁判費進
    行程序。依民事訴訟法第二百七十七條規定以及舉證責任之
    原則，被告說有付租金，應該要被告提證明。被告所提出之
    房屋租賃契約書，是被告自己事後另外填寫，再另外影印，
    系爭租約並沒有再繼續租二年的記載。被告寫有在一百一十
    年七月十三日拿八千元給訴外人陳品高，又說訴外人陳品高
    有拿該筆八千元給原告，原告否認有這樣的事實存在，其餘
    被告在狀內所寫的事情跟本案無關。
三、證據：提出系爭租約影本一件、手機簡訊截圖影本一件、原
    告於系爭房屋張貼通知單照片影本數件及被告於系爭房屋張
    貼「不准測量」通知照片影本一件為證。
乙、被告方面：被告未於最後言詞辯論期日到場，前曾到庭聲明
    陳述如下：
一、聲明：原告之訴駁回。
二、陳述略稱：
  ㈠原告每月向被告收取四千元租金，然原告每個月並未將四千
    元房租轉交給大房東即訴外人陳品高，且將押租金一萬元獨
    吞。系爭房屋原告不修理，被告分別花了三千元請人修理馬
    桶、一百多元換新電燈、一千元買新衣櫃及千元換黏蚊蠅的
    紙板。
  ㈡被告並於一百一十一年七月十二日下午給付兩個月共計八千
    元之租金予大房東即訴外人陳品高。本件原告所提相關簡訊
    截圖及通知單皆非為真，均為原告所自編自導。被告已於一
    百一十一年一月二十一日晚間搬回自己內湖區康寧路住處，
    原告卻未退還被告押金五千元。被告還沒有退租，因系爭房
    屋是一樓沒有樓梯的問題，所以有時還會回去。有收到原告
    撤回部分之訴暨變更訴之聲明狀，但被告有意見，原告當房
    東不修理系爭房屋，都是被告出錢修理，原告只管收租，根
    本都不管修理系爭房屋。原告說被告欠租，沒有證人也沒有
    證據，被告每個月房租錢有給原告。
三、證據：提出劉內兒科診所藥品明細收據影本一件、杏安診所
    診斷證明書影本一件、臺北市立聯合醫院（忠孝院區）診斷
    證明書影本二件、臺北市立聯合醫院預約掛號單暨影像醫學
    單影本二件及系爭租約影本一件為證。
丙、本院依職權函請臺北市大安地政事務所勘驗測量（嗣取消測
    量且原告一部撤回及變更聲明）。
    理    由
一、程序方面：
  ㈠按民事訴訟法第十條第二項規定：「其他因不動產涉訟者，
    得由不動產所在地之法院管轄。」。本件系爭房屋坐落臺北
    市大安區，屬本院轄區，故本院對本事件具有管轄權。 
  ㈡次按原告於判決確定前，得撤回訴之全部或一部。但被告已
    為本案之言詞辯論者，應得其同意；訴之撤回應以書狀為之
    。但於期日，得以言詞向法院或受命法官為之；訴之撤回係
    以書狀為之者，自前項筆錄或撤回書狀送達之日起，十日內
    未提出異議者，視為同意撤回；訴經撤回者，視同未起訴，
    民事訴訟法第二百六十二條第一項、第二項、第四項後段及
    第二百六十三條第一項前段分別定有明文。前揭規定於簡易
    程序適用之（民事訴訟法第四百三十六條第二項參照）。關
    於財產權之訴訟，其標的之金額或價額在五十萬元以下者，
    適用本章所定之簡易程序；關於請求給付金錢之訴訟，其標
    的金額或價額在新臺幣十萬元以下者，適用本章所定之小額
    程序（民事訴訟法第四百二十七條第一項、第四百三十六條
    之八第一項參照）。另按簡易事件因訴之變更或一部撤回，
    致其訴之全部屬於民事訴訟法第四百三十六條之八第一項之
    範圍者，承辦法官應以裁定改用小額程序，並將該簡易事件
    報結後改分為小額事件，由原法官依小額程序繼續審理（同
    一地方法院適用簡易程序審理事件事務分配辦法第七條第三
    項參照）。又訴狀送達後，原告不得將原訴變更或追加他訴
    。但擴張或減縮應受判決事項之聲明者，不在此限。不變更
    訴訟標的，而補充或更正事實上或法律上之陳述者，非為訴
    之變更或追加，民事訴訟法第二百五十五條第一項第三款、
    第二百五十六條分別定有明文；此項規定於簡易訴訟程序適
    用之，於小額訴訟程序準用之（民事訴訟法第四百三十六條
    之二十三、第四百三十六條第二項參照）。經查，本件原告
    起訴時原請求「一、被告應將系爭房屋（面積共十一坪）騰
    空遷讓返還原告。二、被告應給付原告三萬三千六百元及自
    起訴狀繕本送達翌日起至清償日止，按年息百分之五計算之
    利息。三、被告應自一百一十年十一月二十五日起至騰空並
    遷讓返還訴之聲明第一項房屋時止，按月給付八千元予原告
    。」，嗣先於一百一十一年五月二十三日具狀撤回第一項聲
    明及更正並擴張第二、三項聲明為：「一、被告應給付原告
    三萬六千六百元及自起訴狀繕本送達翌日起至清償日止，按
    年息百分之五計算之利息。二、被告應給付原告七萬二千元
    ，及自民事撤回部分之訴暨變更訴之聲明狀送達之翌日起至
    清償日止，按年息百分之五計算之利息。」，最後於一百一
    十一年七月十四日言詞辯論期日減縮聲明第二項主請求金額
    為四萬八千元，參酌前揭規定，程序並無不合，應予准許。
    復因原告一部撤回起訴及減縮應受判決事項之聲明，致訴之
    全部屬於民事訴訟法第四百三十六條之八第一項之範圍，爰
    改依小額訴訟程序由本院續行審理。 
  ㈢再按審判長應向當事人發問或曉諭，令其為事實上及法律上
    陳述、聲明證據或為其他必要之聲明及陳述；其所聲明或陳
    述有不明瞭或不完足者，應令其敘明或補充之。民事訴訟法
    第一百九十九條第二項定有明文。經查，本件被告於本案答
    辯時曾提及原告未修理系爭房屋應對其為高額賠償等情，本
    院於一百一十一年七月十四日言詞辯論期日訊問被告是否要
    提反訴之意，被告僅稱要請教律師，然於一百一十一年九月
    十四日言詞辯論期日既未到庭，亦始終未繳反訴裁判費，足
    信被告僅係單純表達意見，並無提起反訴之真意。
　㈣本件被告經合法通知未於最後言詞辯論期日到場，核無民事
    訴訟法第三百八十六條所列各款情形，應依職權由原告一造
    辯論而為判決。
二、原告主張意旨略以：原告與被告於一百零九年十一月四日就
    原告向訴外人承租之系爭房屋簽立系爭租約，租賃期間自一
    百零九年十一月二十四日起至一百一十年十一月二十四日止
    、租金每月五千元、押租金五千元，詎被告僅於簽立系爭租
    約時支付押金五千元，及於租賃第一個月之租金五千元便未
    再支付租金，嗣經原告多次催討並向被告表示不願意再幫其
    支付有線電視費用一千元，並同意租金降為每月四千元，被
    告才於一百一十年一月三十日支付七千四百元後，即未再支
    付租金予原告，爰依系爭租約第八條、第三條、第四條及民
    法第四百三十九條規定提起本件訴訟，請求被告給付租金、
    違約金等語。被告答辯意旨則以：系爭房屋原告不修理，被
    告分別花三千元請人修理馬桶、一百多元換新電燈、一千元
    買新衣櫃及千元換黏蚊蠅的紙板，被告並於一百一十一年七
    月十二日下午給付兩個月共計八千元之租金予大房東即訴外
    人陳品高，本件原告所提相關簡訊截圖及通知單皆非為真，
    均為原告所自編自導，被告已於一百一十一年一月二十一日
    晚間搬回自己內湖區康寧路住處，原告說被告欠租沒有證人
    也沒有證據，被告每個月房租錢有給原告等語置辯。兩造對
    於簽立系爭租約，原先每月租金約定五千元，後來第二期開
    始調降為每月租金四千元一事並無爭執。兩造爭執重點在於
    ：㈠原告請求被告給付積欠租金三萬六千六百元，是否有據
    ？㈡原告請求被告給付違約金四萬八千元，是否有據？爰說
    明如后。
三、按民法第四百五十條規定：「租賃定有期限者，其租賃關係
    ，於期限屆滿時消滅。未定期限者，各當事人得隨時終止契
    約。但有利於承租人之習慣者，從其習慣。前項終止契約，
    應依習慣先期通知。但不動產之租金，以星期、半個月或一
    個月定其支付之期限者，出租人應以曆定星期、半個月或一
    個月之末日為契約終止期，並應至少於一星期、半個月或一
    個月前通知之。」。次按系爭租約第三條約定：「租金每個
    月新台幣伍仟元正（收款付據），乙方（即被告）不得藉任
    何理由拖延或拒納，且不得由保證金中抵扣作為租金。‧‧‧
    。」、第四條約定：「租金應於每月二十四日以前繳納，每
    次應繳壹個月份乙方不得藉詞拖延。」、第八條約定：「乙
    方於租期屆滿時，除經甲方（即原告）同意繼續出租外，不
    得藉詞推諉或主張任何權利，如不即時遷讓交還房屋時，甲
    方每月得向乙方請求按照租金貳倍之違約金至遷讓完了之日
    止，‧‧‧。」。再按當事人約定契約不履行之違約金過高者
    ，法院固得依民法第二百五十二條以職權減至相當之數額，
    惟是否相當，仍須依一般客觀事實、社會經濟狀況及當事人
    所受損害情形，以為酌定標準（最高法院六十九年度台上字
    第三七九二號民事裁判意旨參照）。末按當事人主張有利於
    己之事實者，就其事實有舉證之責任，民事訴訟法第二百七
    十七條第一項前段定有明文。各當事人就其所主張有利於己
    之事實，均應負舉證之責，故一方已有適當之證明者，相對
    人欲否認其主張，即不得不更舉反證（最高法院十九年上字
    第二三四五號判例意旨參照）。原告於起訴原因已有相當之
    證明，而被告於抗辯事實並無確實證明方法，僅以空言爭執
    者，當然認定其抗辯事實之非真正，而應為被告不利益之裁
    判，最高法院十八年上字第一六七九號裁判意旨參照。
四、經查：㈠原告主張之事實，已據其提出系爭租約影本一件、
    手機簡訊截圖影本一件、原告於系爭房屋張貼通知單照片影
    本數件及被告於系爭房屋張貼「不准測量」通知照片影本一
    件為證，經核對相關證物原本無訛，被告雖抗辯系爭房屋被
    告花錢請人修理，並於一百一十一年七月十二日下午給付兩
    個月共計八千元之租金予大房東即訴外人陳品高，且原告所
    提相關簡訊截圖及通知單皆非為真，被告每個月房租錢有給
    原告云云，惟參酌前揭舉證責任之分配，然被告僅空言抗辯
    ，未舉出具體證據證明，自難認被告此部分抗辯為真實，堪
    認原告主張為真實；㈡兩造既簽立系爭租約，租賃期間自一
    百零九年十一月二十四日起至一百一十年十一月二十四日止
    ，依約被告即應於每月二十四日前給付租金五千元（一百零
    九年十二月二十四日起租金調降為四千元），總計一年租賃
    期間應支付之租金共計為四萬九千元，計算式：5,000＋（4,
    000×11）＝49,000，然原告陳稱被告僅繳付押金五千元、第
    一個月房租五千元及於一百一十年一月三十日支付七千四百
    元，共計一萬七千四百元（計算式：5,000＋5,000＋7,400＝17
    ,400），其後即未再給付租金，有系爭租約可證（參本院卷
    第十九頁至第二十九頁），被告雖辯稱每個月房租有給原告
    ，原告獨吞押租金一萬元，不修理系爭房屋導致其額外花費
    云云，但如前所述，被告並未舉證證明原告不修理系爭房屋
    導致其額外花費，另被告提出之系爭租約欠缺原告簽收租金
    之內容，且記載押金僅五千元（參本院卷第一八一頁至第一
    八五頁），被告前揭抗辯實難採信，故經扣除押金五千元（
    參本院卷第二十一頁系爭租約第五條約定）、第一個月房租
    五千元及於一百一十年一月三十日支付七千四百元共計一萬
    七千四百元後，被告應給付未支付予原告之租金為三萬一千
    六百元（計算式：49,000－17,400＝31,600），故原告請求被
    告給付原告三萬六千六百元及法定利息，於三萬一千六百元
    及法定利息之部分應屬有據，逾此範圍之請求則屬無據；㈢
    本件原告除請求積欠之租金外，另於系爭租約期滿後依系爭
    租約第八條之約定另請求自一百一十年十一月二十五日起至
    一百一十一年五月二十五日止，共計六個月相當於租金二倍
    計算之違約金四萬八千元，然本院審酌被告違約未遵期返還
    系爭房屋之客觀事實，疫情下頗多空租房屋之社會經濟狀況
    及原告所受損害等一切情形，認應以相當於租金一點二倍計
    算之違約金為適當，故原告請求之違約金應以二萬八千八百
    元為適當，計算式：4,000×1.2×6＝28,800；㈣如前所述，被
    告抗辯於一百一十一年七月十二日下午給付兩個月共計八千
    元之租金予大房東一事，被告並未舉證證明，又縱令屬實（
    假設語氣），該給付日期並不在原告請求違約金之期間，且
    係被告與大房東間之法律關係，而與本件無關。
五、綜上所述，原告本於系爭租約第八條、第三條、第四條及民
    法第四百三十九條規定，請求：㈠被告給付原告三萬六千六
    百元，及自起訴狀繕本送達翌日（即一百一十一年一月二十
    九日）起至清償日止，按年息百分之五計算之利息；㈡被告
    應給付原告四萬八千元，及自民事撤回部分之訴暨變更訴之
    聲明狀送達之翌日（即一百一十一年五月二十四日）起至清
    償日止，按年息百分之五計算之利息，其請求於主文第一、
    二項之範圍內為有理由，應予准許。超過主文第一、二項範
    圍之請求，則屬無據，應予駁回。
六、本件係小額程序所為被告一部敗訴之判決，依民事訴訟法第
    四百三十六條之二十規定，被告敗訴部分應依職權宣告假執
    行。並依同法第三百九十二條第二項規定，就被告敗訴部分
    依職權宣告被告預供擔保後，得免為假執行。至於原告敗訴
    部分，原告之訴既經駁回，假執行之聲請失所附麗，應併予
    駁回。
七、本件訴訟費用額，依後附計算書確定如主文所示金額。
八、本件事證已臻明確，兩造其餘攻擊防禦方法，於本判決結果
    不生影響，爰不一一論述，併此敘明
九、據上論結，原告之訴為一部有理由，一部無理由，並依民事
    訴訟法第四百三十六條之二十三、第四百三十三條之三、第
    七十九條，判決如主文。
中　　華　　民　　國　　111 　年　　10　　月　　13　　日
　　　　　　　　　　          臺北簡易庭   
　　　　　　　　　　          法      官  文衍正
以上正本係照原本作成。
如對本判決不服，須於判決送達後二十日內向本庭（臺北市○○○
路○段○○○○○巷○號）提出上訴狀。（須按他造當事人之人數附繕
本）。如委任律師提起上訴者，應一併繳納上訴審裁判費。
中　　華　　民　　國　　111 　年　　10　　月　　13　　日
  　　　　　　　　　　　　　　書  記  官  高秋芬
訴訟費用計算書：
項        目             金  額（新臺幣）        備  註
第一審裁判費　　           1,000元
地政事務所測量人員勞務支出    90元
合　　　　計　　     　    1,090元 

附錄：
一、民事訴訟法第四百三十六條之二十四第二項：
    對於小額程序之第一審裁判上訴或抗告，非以其違背法令為
    理由，不得為之。
二、民事訴訟法第四百三十六條之二十五：
    上訴狀內應記載上訴理由，表明下列各款事項：
    (一)原判決所違背之法令及其具體內容。
    (二)依訴訟資料可認為原判決有違背法令之具體事實。